【裁判字號】    91,交易,566
【裁判日期】    920519
【裁判案由】    過失傷害
【裁判全文】
臺灣桃園地方法院刑事判決                        九十一年度交易字第五六六號
    公  訴  人  臺灣桃園地方法院檢察署檢察官
    被      告  丙○○
右列被告因過失傷害案件，經檢察官提起公訴（九十一年度偵字第七四九八號），本
院判決如左：
     主  文
丙○○因過失傷害人，處拘役肆拾日，如易科罰金，以參佰元折算壹日。緩刑參年。
     事  實
一、丙○○無犯罪前科。丙○○於民國九十一年一月二十九日上午，駕駛車號八Ｇ－
    八七○二號自用小客車沿桃園縣龜山鄉○○路外側車道由桃園往台北方向行駛，
    而於上午七時二十分許行近長壽路一六二號前之僅有閃光號誌之分隔島缺口處，
    應注意車輛行駛時，駕駛人應注意車前狀況，隨時採取必要之安全措施，而依當
    時天候陰、晨光、路面乾燥、無缺陷、無障礙物、視距良好等情形，並無不能注
    意之情形，竟疏未注意警戒車前狀況，適有行人乙○○站在分隔島缺口處欲橫越
    往台北之車道，亦疏未注意來車即貿然穿越車道，丙○○見狀雖趕緊將車煞停仍
    擦撞到乙○○而致其倒地因而受有頭部外傷、上門牙齒斷裂及左膝挫傷之傷害。
二、案經被害人乙○○告訴及由桃園縣警察局龜山分局報請台灣桃園地方法院檢察署
    檢察官偵查起訴。
    理  由
一、訊據被告丙○○承認於右述時、地駕駛車號八Ｇ－八七○二號自用小客車行經龜
    山鄉○○路一六二號前，然否認有何過失傷害犯行，辯稱「：我沒有直接撞到乙
    ○○：當時我有採取必要措施：」等語，經查右述事實已據告訴人乙○○於警訊
    、偵查及本院調查審理時陳述甚詳，且據證人甲○○於九十二年一月二日本院調
    查時證述「：我走在前面，我聽到撞擊聲回頭看到乙○○被車子撞：」等語，並
    有桃園縣警察局龜山分局龜山派出所交通事故現場草圖影本一紙、道路交通事故
    調查報告表、車禍現場照片八紙、乙○○診斷證明書一紙及財團法人長庚紀念醫
    院林口分院九十二年二月十一日（九二）長庚院法字第○○三三號函送之乙○○
    之病歷資料一份影本二紙、車禍現場及車損照片八紙在卷足稽，而被告迭次於警
    訊、偵查及本院調查時供稱「：有一名路人從左側（車道缺口處）要穿越馬路：
    」（九十一年二月二十四日警訊）、「：對方從中線橫越馬路：」（九十一年五
    月二十九日偵查）、「：我看見告訴人（乙○○）站在分隔島缺口處，當時我的
    車子距離他約有三、四部車遠的距離，約十至十五公尺：」（九十一年十一月二
    十五日本院調查）、「：當時我只有看到乙○○站在分隔島：」（九十二年一月
    二日本院調查）等詞，按車輛行駛時，駕駛人應注意車前狀況，且隨時採取必要
    之安全措施，道路交通安全規則第九十四條第三項定有明文，被告於前揭時、地
    駕駛車輛應注意該規定，且依卷附道路交通事故調查報告表所載，肇事路段係在
    僅設有閃光號誌之近分隔島缺口處，肇事當時天候陰、路面乾燥、道路無障物、
    視距良好，並無不能注意之情事，已據證人即到場處理之警員曾元俊於九十二年
    一月二日本院調查時陳述甚詳，復有道路交通事故調查報告表在卷足稽，而被告
    於十至十五公尺遠處即看見同向前方分隔島缺口處之行人告訴人乙○○站在該處
    ，自可預見其隨時會自該處橫越車道，被告疏未注意前駛，迨發現未注意車道來
    車即貿然從分隔島走出橫越車道之乙○○時雖趕緊將車煞停仍來不及而擦撞告訴
    人乙○○以致肇事，其行為自有過失，而本件車禍經送臺灣省桃園縣區車輛行車
    事故鑑定委員會鑑定結果：「行人乙○○未注意左右無來車小心橫越道路。丙○
    ○駕駛小自客車疏未注意車前狀況。」為肇事因素，復經送臺灣省車輛行車事故
    覆議鑑定委員會覆議結果，亦認「行人乙○○橫越道路未注意左右來往車輛，與
    丙○○駕駛自小客車，未充分注意行人動態採取安全措施，同為肇事原因」，有
    臺灣省桃園縣區車輛行車事故鑑定委員會九十一年八月九日九十一府車鑑桃字第
    九一○七九三號函送之鑑定意見書一份及臺灣省車輛行車事故覆議鑑定委員會九
    十二年三月十三日府覆議字第九二一○○八○號函送覆議意見書各一份在卷可稽
    ，益徵被告行為確有過失，雖告訴人乙○○橫越道路未注意左右來往車輛，與有
    過失，且同為本件車禍肇事原因，惟按刑法上所謂之「過失」，係指行為人雖非
    故意，但按其情節應注意，並能注意，而不注意者而言，告訴人乙○○雖與有過
    失，仍無法減免行為人在不超越社會相當性之範圍應有之注意義務，且刑事責任
    係對於反社會行為所加之公之制裁，不若民事責任係專以填補損害為目的，因此
    並無允許依過失相抵之理論，而消長已發生之刑事責任之餘地，是本件被告仍難
    辭其過失之責。而告訴人乙○○因本件車禍致受前開所述之傷害，已如前述，是
    被告之過失行為與告訴人乙○○之受傷間，具有相當因果關係，被告之過失犯行
    ，洵堪認定。
二、核被告所為，係犯刑法第二百八十四條第一項前段之普通過失傷害罪。爰審酌被
    告素行（無犯罪前科，有臺灣桃園地方法院檢察署刑案資料查註紀錄表、臺灣高
    等法院被告全國前案紀錄表、臺灣高等法院檢察署刑案紀錄簡覆表足稽）、被告
    於右揭時地駕駛上開自用小客車時應注意，且能注意告訴人乙○○自分隔島橫越
    車道之車前狀況，竟疏未注意而撞及告訴人乙○○肇事，致告訴人乙○○因之受
    有上述傷害之結果，已損及告訴人乙○○之權益、告訴人乙○○受傷害之程度、
    本件車禍告訴人乙○○橫越道路未注意左右來車同為肇事原因及被告尚未與告訴
    人乙○○達成和解與其犯罪後之態度等一切情狀，量處如主文所示之刑，並諭知
    易科罰金之折算標準，以資儆懲。末查被告未曾受有期徒刑以上刑之宣告，有台
    灣桃園地方法院檢察署刑案資料查註紀錄表、臺灣高等法院被告全國前案記錄表
    及臺灣高等法院檢察署刑案紀錄簡覆表在卷可按，因一時駕車不慎始觸犯本案刑
    責，經此偵、審程序應知所惕勵，而無再犯之虞，本院認為所宣告之刑，以暫不
    執行為適當，爰併諭知緩刑三年。
據上論斷，應依刑事訴訟法第二百九十九條第一項前段，刑法第二百八十四條第一項
前段、第四十一條第一項前段、第七十四條第一款，罰金罰鍰提高標準條例第一條前
段、第二條，判決如主文。
本案經檢察官洪景明到庭執行職務。
中      華      民      國    九十二    年      五      月     十九     日
                                臺灣桃園地方法院刑事第五庭
                                      法  官    林 婷 立
右正本證明與原本無異。
如不服本判決，應於判決送達後十日內向本院提出上訴狀( 應附繕本 )，上訴於
臺灣高等法院。
                                      書記官    楊 鳳 滿
中      華      民      國    九十二    年      五      月    二十二    日
附論罪科刑依據之法條：
刑法第二百八十四條
因過失傷害人者，處六月以下有期徒刑、拘役或五百元以下罰金。致重傷者，處一年
以下有期徒刑、拘役或五百元下罰金。
從事業務之人，因業務之過失傷害人者，處一年以下有期徒刑、拘役或一千元以下罰
金。致重傷者，處三年以下有期徒刑、拘役或二千元以下罰金。


司法院資訊處製作；財團法人民間司法改革基金會備份。
